【裁判字號】    92,簡上,14
【裁判日期】    920411
【裁判案由】    給付票款
【裁判全文】
臺灣板橋地方法院民事判決  九十二年度簡上字第一四號
    上  訴  人  甲○○
    被  上訴人  乙○○
右當事人間請求給付票款事件，上訴人對於中華民國九十一年十月三十一日本院板橋
簡易庭九十一年度板簡字第二○二四號第一審判決提起上訴，本院判決如左：
    主      文
原判決關於命上訴人給付被上訴人如附表所示支票各自提示日起至民國九十一年十月
一日止，按週年利率百分之六計算之利息部分廢棄。
右廢棄部分被上訴人在第一審之訴駁回。
其餘上訴駁回。
第二審訴訟費用由被上訴人負擔十分之一，餘由上訴人負擔。
    事      實
甲、上訴人方面：
  一、聲明：
    (一)原判決關於命上訴人給付超過新臺幣（下同）三十二萬五千元及其遲延利息部
      分廢棄。
    (二)右廢棄部分被上訴人在第一審之訴駁回。
  二、陳述：除與原審判決書所載相同者茲予引用外，補稱：
    (一)上訴人簽發系爭如附表所示之支票二紙（下稱系爭支票），實係代償弟弟即證
      人李朝陽積欠被上訴人之借款，嗣上訴人曾給付證人李朝陽七萬五千元，並分
      別於九十年十二月十七日、十九日及九十一年二月十五日將上開款項分別匯款
      予被上訴人用以清償系爭借款，故本件借款應僅餘三十二萬五千元。
    (二)希望能讓上訴人分期攤還。
 三、證據：提出本票乙紙、存款憑條二紙為證，並聲請訊問證人李朝陽。
乙、被上訴人方面：
  一、聲明：駁回上訴。
  二、陳述：除與原審判決書所載相同者茲予引用外，補稱：證人李朝陽曾於九十年
      十二月十五日、九十一年二月十五日簽發面額各為四萬元之本票二紙，作為支
      付系爭借款之利息，而證人李朝陽於九十年十二月十七日、十九日及九十一年
      二月十五日所匯入之七萬五千元，即係用以支付上開利息，因尚差五千元，故
      被上訴人僅返還一紙本票予證人李朝陽。
    理      由
一、本件被上訴人於原審起訴主張：其持有上訴人所簽發之系爭支票二紙，詎經其分
    別於如附表所示提示日向付款人為付款之提示後，竟均遭退票，迭經追索無效，
    爰依票據之法律關係訴請上訴人給付四十萬元及如附表所示支票面額各自表列提
    示日起至清償日止，按年息百分之六計算之利息。另證人李朝陽於九十年十二月
    十七日、十九日及九十一年二月十五日所匯入之七萬五千元，僅係用以支付利息
    等語，以資抗辯。
二、被上訴人則以：其簽發系爭支票二紙，實係代償證人李朝陽積欠被上訴人之借款
    ，嗣證人李朝陽分別於九十年十二月十七日、十九日及九十一年二月十五日匯款
    予被上訴人，共計七萬五千元用以清償系爭借款，故本件借款應僅餘三十二萬五
    千元；並希望能讓上訴人分期攤還等語，以資抗辯。
三、經查：系爭二紙支票係由上訴人親自簽發，以供證人李朝陽於九十年五月間持向
    被上訴人借款四十萬元之擔保，惟被上訴人因資力不足，乃介紹證人李朝陽向訴
    外人趙令從借款，並由證人李朝陽及被上訴人在系爭支票上背書以供擔保；嗣系
    爭二紙支票經提示不獲兌現，證人李朝陽、被上訴人及趙令從間遂約定證人李朝
    陽於九十年十二月十五日起至九十一年十一月十五日止，按月給付四萬元以清償
    前揭借款及一年間之利息，證人李朝陽並開立前述期間內每月十五日到期，面額
    均為四萬元之本票十二張作為擔保；及證人李朝陽於九十年十二月十七日、十九
    日及九十一年二月十五日曾以匯款方式給付被上訴人七萬五千元等事實，為兩造
    所不爭，並有本票一紙、存款憑條二紙、系爭支票正反面暨退票理由單影本各二
    紙附卷可稽，自堪信為真實。
四、按不真正連帶債務係謂數債務人具有同一目的，本於各別之發生原因，對債權人
    各負全部給付之義務，因債務人中一人為給付，他債務人即應同免其責任之債務
    ，最高法院八十九年度台上字第二二四○號判決意旨可資參照。本件上訴人所開
    立之系爭支票，其目的在於擔保證人李朝陽向趙令從之借款，與證人李朝陽對趙
    令從所負之借款債務，具有同一之目的，而本於票據及消費借貸之不同法律關係
    ，且均對趙令從負有全部給付之義務，揆諸前揭判決意旨，自屬不真正連帶債務
    ，至為灼然。嗣因被上訴人代為清償系爭借款，趙令從即將對上訴人所有之票據
    債權及對證人李朝陽所有之借款債權，移轉為被上訴人所有，從而上訴人與證人
    李朝陽遂轉而向被上訴人負擔前揭不真正連帶債務，故如證人李朝陽清償系爭借
    款債務之一部者，上訴人即得於其清償之範圍內免其責任，合先敘明。
五、復按清償人所提出之給付，應先抵充費用，次充利息，次充原本，民法第三百二
    十三條前段定有明文。證人李朝陽亦證稱其所清償之七萬五千元，係用以支付系
    爭借款之利息等語，從而上訴人主張該七萬五千元係清償本金，尚非可採。惟系
    爭借款一年間之利息既為八萬元，已如前述，則證人李朝陽所清償之七萬五千元
    ，即已清償十個半月之利息，距九十一年十一月十五日最後清償日尚餘一個半月
    之利息未清償，即尚餘九十一年十月一日起之利息尚未清償。上訴人與證人李朝
    陽間既係負擔不真正連帶債務，故上訴人即僅須再給付九十一年十月一日起至清
    償日止之利息，要屬當然。另按債務人無為一部清償之權利。但法院得斟酌債務
    人之境況，許其於無甚害於債權人利益之相當期限內，分期給付，或緩期清償，
    民法第三百十八條第一項定有明文。本件系爭二紙支票本應於九十年六月十三日
    、同年七月二十五日之票載發票日屆至時清償，嗣經被上訴人允證人李朝陽於九
    十年十二月十五日起分期清償四萬元後，仍僅給付七萬五千元，餘款迄未給付，
    上訴人亦未再協助證人李朝陽清償系爭借款，本院認如再允上訴人分期清償，實
    有礙於被上訴人之利益，故上訴人分期給付之請求，尚難允許。
六、末按支票到期不獲付款時，執票人於行使或保全支票上權利之行為後，對於背書
    人、發票人及支票上其他債務人得行使追索權，並得請求依年利六釐計算之利息
    ，票據法第一百四十四條、第八十五條第一項、第一百三十三條分別定有明文。
    本件如附表所示之支票二紙既係上訴人所簽發，經提示後不獲兌現，自應負發票
    人之責任，從而被上訴人基於票據之法律關係，請求上訴人給付四十萬元及自九
    十一年十月一日起至清償日止，按週年利率百分之六計算之遲延利息，洵屬正當
    ，應予准許，原審就此部分所為不利於上訴人之判決，核無不合，上訴論旨，指
    摘原判決不當，求予廢棄改判，非有理由，應予駁回。至被上訴人逾此部分之請
    求，則屬無據，原審判命上訴人給付之金額超過前述應准許金額利息部分，尚有
    未洽，上訴論旨求予廢棄改判，為有理由，應由本院就此部分廢棄改判駁回被上
    訴人該部分在第一審簡易之訴。
七、據上論結，本件上訴為一部有理由、一部無理由，依民事訴訟法第四百三十六條
    之一第三項、第四百五十條、第四百四十九條第一項、第七十九條但書，判決如
    主文。
中      華      民      國    九十二    年      四      月     十一     日
                                臺灣板橋地方法院民事第四庭
~B審判長法  官  陳財旺
~B      法  官  黃信滿
~B      法  官  張紹省
右正本證明與原本無異。
不得上訴。
中      華      民      國    九十二    年      四      月    二 十一    日
~B書記官  白俊傑
~F0
~T40
┌────────────────────────────────────────────────────┐
│附表：                                                                                                  │
├─┬───┬──────────┬─────────┬─────┬─────────┬─────────┤
│編│發票人│  付    款    人    │發     票     日  │ 票面金額 │  支  票  號  碼  │  提  示  日      │
│號│      │                    │                  │（新臺幣）│                  │                  │
├─┼───┼──────────┼─────────┼─────┼─────────┼─────────┤
│１│甲○○│彰化商業銀行樹林分行│九十年六月十三日  │貳拾萬元  │ＰＡ0000000│九十年十月四日    │
│  │      │                    │                  │          │                  │                  │
├─┼───┼──────────┼─────────┼─────┼─────────┼─────────┤
│２│甲○○│彰化商業銀行樹林分行│九十年七月二十五日│貳拾萬元  │ＰＡ0000000│九十年七月二十五日│
│  │      │                    │                  │          │                  │                  │
└─┴───┴──────────┴─────────┴─────┴─────────┴─────────┘


司法院資訊處製作；財團法人民間司法改革基金會備份。
